【裁判字號】    95,上易,684
【裁判日期】    951027
【裁判案由】    贓物
【裁判全文】
臺灣高等法院高雄分院刑事判決         95年度上易字第684號
上  訴  人  臺灣高雄地方法院檢察署檢察官
被      告  乙○○
上列上訴人因被告贓物案件，不服臺灣高雄地方法院95年度簡上
字第238 號中華民國95年8 月16日第一審判決（起訴案號：臺灣
高雄地方法院檢察署94年度偵字第7206號），提起上訴，本院判
決如下：
    主  文
上訴駁回。
    理  由
一、聲請簡易判決處刑意旨略以：被告乙○○前於民國（以下同
    ）88年3 月間某日，在高雄縣大寮鄉○○村○○路456 號經
    營之「老彭汽車商行」內，明知某不詳年籍之人所兜售之大
    型吊桿1 具係所有人甲○○於88年2 月26日凌晨3 時許，在
    台南縣新化鎮○○路781 號前所失竊，為來路不明之贓物，
    竟仍以顯不相當之價格向該人買受，嗣於88年3 月8 日，經
    不知情之林武德介紹，在「老彭汽車商行」內以新臺幣（下
    同）24萬元賣予曹輝彥。曹輝彥購入該吊桿後，將之送往高
    雄縣仁武鄉○○街某處由不知情之陳茯勝所經營之隆億吊車
    保養廠整修，嗣於88年4 月8 日上午11時許，為警在該保養
    廠查獲，因認被告乙○○涉有刑法第349 條第2 項之故買贓
    物罪嫌。
二、公訴人認被告乙○○涉有故買贓物罪嫌，係以：(1)被告乙○
    ○就前揭贓物之來源，先後供述不一；(2)被告乙○○就該贓
    物來源所提出如附表二之發票及其供述，與證人即貨車司機
    葉建良、曾耀銘及證人張福本、王省所述不符；(3)被害人甲
    ○○之指述及其所立具之贓物認領保管單、證人林武德、曹
    輝彥、陳茯勝之證述等證據資料，為其論據。
三、訊據被告乙○○固坦承於上揭時地以24萬元之代價將前揭大
    型吊桿出售予曹輝彥，而曹輝彥於購入該吊桿後，又將之送
    往高雄縣仁武鄉○○街某處由不知情之陳茯勝所經營之隆億
    吊車保養廠整修等情，惟堅決否認有何故買贓物犯行，辯稱
    ：前揭大型吊桿是向張福本、王省夫妻購入，故該吊桿已有
    正當之買受來源，且於交易時均附有發票、估價單，我實在
    不知該吊桿為贓物等語。經查：
（一）被害人甲○○固於警詢時指訴：我所有車號XC—322 號營
      業大貨車於88年2 月26日在台南縣新化鎮○○路781 號前
      空地遭竊，事隔一個多月後，透過我經常前往修理貨車吊
      桿的保養廠友人通知，得悉我所有上開營業大貨車上之吊
      桿可能在高雄，且該名友人提及在高雄所見之吊桿，其上
      第三節舊傷痕修理處還留有保養廠名稱，我便於88年4 月
      8 日前往友人所指看到我所有上開吊桿出現之處察看，我
      到達該友人所指地點後，發現該址係「隆億吊車保養廠」
      ，並在該處地上看到我失竊之上開吊桿，我立即報警處理
      ，警員於當日11時許抵達，並詢問該保養廠負責人陳茯勝
      有關該吊桿之由來等語（見93年度他字第1250號卷第10、
      11頁），且有於查獲現場被害人指認前揭大吊桿所拍攝照
      片6 張（見上揭他字卷第31至33頁）、被害人領回前揭打
      印有「正茂」2 字之卡車式吊桿所立具之贓物認領保管單
      （見上揭他字卷第30頁）附卷可稽；及證人林武德於警詢
      證述：我介紹曹輝彥向被告乙○○買吊桿等語（見上揭他
      字卷第7 頁、第7 頁背面），證人曹輝彥於警詢證稱：於
      88年3 月間先接獲林武德電話告知欲出售吊桿，迨見面後
      ，林武德說吊桿在乙○○所經營之「老彭汽車商行」，我
      便隨林武德前往該車行看吊桿，經談妥後，即以24萬元代
      價向乙○○購入上揭吊桿，並請人將該吊桿送往陳茯勝所
      經營之「隆億吊車保養廠」裝修等語（見上揭他字卷第8
      頁、第8 頁背面），證人陳茯勝即「隆億吊車保養廠」負
      責人於警詢時陳稱：我所經營之保養廠專門修理卡車吊桿
      ，警察於上開時間所查扣之吊桿，是曹輝彥請我裝修等語
      （見上揭他字卷第9 頁、第9 頁背面），核與被告乙○○
      所供稱：於上揭時地以24萬元之代價將前揭大型吊桿出售
      予曹輝彥等語（見上揭他字卷第5 頁背面）相符。惟依上
      開證人所述，僅足證明上揭查獲之大型吊桿1 具係失竊之
      贓物，且係被告乙○○售予曹輝彥後，由曹輝彥送往「隆
      億吊車保養廠」裝修而為警查獲，尚未足証明被告乙○○
      知悉該吊桿是他人失竊之贓物。
（二）被告乙○○自92年1 月3 日警詢伊始及93年4 月15日、93
      年7 月20日、93年11月17日、94年1 月10日偵訊及95年3
      月22日原審準備程序均一致陳稱：我係「老彭汽車商行」
      負責人，與經營中古汽車及材料、零件買賣之張福本、王
      省夫妻有生意往來關係，於87年12月間向張福本購買附表
      五編號1 所示2 支吊桿後，於88年3 月2 日張福本打電話
      問我要不要買「3 支」吊桿（即附表五編號3 所示2 支小
      吊桿、附表五編號2 所示大吊桿），並向我開價25萬元，
      經雙方議價後，我以15萬元代價向張福本購買附表五編號
      2 之大吊桿，再以每支4 萬元代價向張福本買下其餘2 支
      小吊桿（附表五編號3 所示），以合計價款23萬元（15＋
      4 ＋4 ＝23）向張福本購得「3 支」吊桿，我當場就先給
      付定金4 萬元給張福本，並由張福本在附表一所示估價單
      上標明「老彭寶號3 月2 日」、「品名：吊桿」、「數量
      3 支」、「單價、金額：欠19萬」等字樣，嗣於88年3 月
      8 日，曹輝彥透過林武德之介紹，至我所經營之上開車行
      購買附表五編號2 所示大吊桿，因買主曹輝彥向我要求開
      發票，我便打電話詢問張福本、王省夫妻可否開發票，經
      張福本、王省夫妻向我表示發票只能開5 萬元，而曹輝彥
      對此表示沒關係後，我於88年3 月12日，前往張福本營業
      處，付清購買附表五編號2 、3 所示吊桿之尾款19萬（其
      中6 萬元以現金給付，其餘13萬元則以附表四所示支票給
      付）後，張福本之妻王省還在附表四之支票背面親筆寫上
      「老澎」2 字，並於同日開立含營業稅如附表二所示「吊
      桿1 支、5 萬元」之發票交給我，我於同日就攜帶該發票
      前往曹輝彥之公司，交付該發票予曹輝彥，後因曹輝彥將
      該大型吊桿送修，經李榮隆表示其係該吊桿失主並報警，
      我才知該吊桿是贓物等語（見上揭他字卷第5 頁、第5 頁
      背面、第42、65、66、99、143 頁，95年度簡上字第238
      號卷第15、16、25頁），核與證人張福本於93年11月17日
      偵訊及原審審理時陳稱：我係經營日本進口汽車零件中古
      品買賣生意，曾出售吊桿給被告，彼此間是生意往來關係
      ，被告所提出附表三所示估價單上「2 支吊桿」、「8 萬
      」等字樣是我本人所寫沒錯，我於88年3 月間左右，還有
      賣吊桿給被告，印象中是「1 次賣3 支吊桿」給被告，約
      定付款方式是現金或開支票，亦即對方若有要求開發票，
      我就會開發票，而我此次出售3 支吊桿給被告，有開立附
      表一之估價單交予被告，有關附表一所示估價單上「品名
      ：吊桿」、「數量3 支」、「單價、金額：欠19萬」等字
      樣，是我本人所寫無誤，且有關該筆欠款「19萬元」被告
      也有付清，當時我還有打電話叫太太王省開發票給被告，
      附表二發票上全部筆跡都應該是妻子王省所寫的沒錯等語
      （見上揭他字卷第101 頁，上揭簡上字卷第67至69頁），
      及證人王省於94年8 月23日偵訊及原審審理時陳稱：我與
      被告有生意往來關係，被告向我所經營之鋼猛及彰秀公司
      購買吊桿，都是與我丈夫張福本接洽，而附表四所示支票
      背面所載「老澎」2 字是我所寫沒錯，會註記「老澎」等
      字樣，是因為被告向我丈夫張福本買東西，而被告名字為
      乙○○，我寫「老澎」才知道是誰，且張福本打電話叫我
      開發票給被告，我就依丈夫張福本指示開立「吊桿1 支、
      5 萬元」如附表二所示發票給被告等語（見94年度偵字第
      7206號卷第25頁，上揭簡上字卷第71、72頁），及證人曹
      輝彥於警詢時證稱：我透過林武德之介紹，於88年3 月8
      日與林武德一同前往被告所經營之車行，向被告購買大型
      吊桿1 支，伊當時向被告要求開立發票，被告表示要問看
      看，隔一會便看見被告在打電話，之後被告就表示當初出
      售該支吊桿給我的公司可以開立發票，嗣於88年3 月12日
      ，被告就將附表二所示之發票送到我位於高雄市楠梓區的
      公司，當面交給我等語相符（見上揭他字卷第8 頁背面）
      。被告乙○○對其貨品能供出其來源，自非無法供出來源
      者可比。
（三）依被告乙○○及上開證人所述，渠等就被告乙○○於87年
      12月10日、88年3 月2 日向張福本、王省夫妻購買吊桿之
      代價、過程、數量、給付貨款方式及附表二所示發票之「
      開立緣由」等情節，均互核相符，且與「品名」、「數量
      」、「金額」欄均為張福本所親自填寫之附表一、三估價
      單，及背面有王省註明「老澎」2 字之附表四支票、王省
      所填寫「吊桿1 支、5 萬元」如附表二之發票，亦相吻合
      。從而被告乙○○於88年3 月2 日確有向張福本、王省夫
      妻「1 次購入3 支」吊桿（即附表五編號2 、3 所示），
      並積欠19萬元貨款，迨88年3 月12日交付附表四支票予王
      省後，始付清尾款，並取得張福本親自填寫之附表三估價
      單及王省就「附表五編號2 、3 其中1 支吊桿」所開立附
      表二發票等事實，已可認定，故被告乙○○辯稱：售予曹
      輝彥經查獲為贓物之前揭吊桿，係向張福本、王省夫婦購
      入，且於交易時均附有發票、估價單等語，尚非無據。
（四）至證人張福本、王省雖於93年11月17日偵訊及原審審理時
      均否認為警查獲之上揭吊桿與渠等相關（見上揭他字卷第
      100 頁，本院卷第70頁），然張福本、王省夫妻既於公訴
      人所指被告乙○○故買贓物之犯罪時間（即88年3 月間）
      確有出售附表五編號2 、3 所示吊桿共3 支予被告，且就
      「附表五編號2 、3 其中1 支吊桿」開立附表二所示發票
      ，並填寫附表三所示估價單，已足認張福本、王省牽涉本
      件贓物案之可能性甚高，則在證人張福本、王省夫婦具有
      此切身利害關係之情形下，其所為不利被告乙○○之證述
      ，自應較諸一般無利害關係人之證述予以更為嚴格之檢視
      。況張福本、王省曾因贓物案，經台灣高雄地方法院檢察
      署檢察官以88年度偵字第8365號提起公訴，嗣經台灣高等
      法院高雄分院以90年度上易字第1669號判處張福本有期徒
      刑1 年、緩刑5 年，王省無罪在案，有臺灣高等法院被告
      前案紀錄表可稽（見上揭簡上字卷第35、37頁），則以張
      福本、王省此等前科紀錄以觀，益徵本案確有上開證人為
      卸己身所涉本件贓物罪責而虛偽陳述之風險。從而，自難
      徒以張福本、王省否認出售為警查獲之上揭吊桿予被告乙
      ○○，即遽認被告乙○○故買來源不明之上揭吊桿。
（五）至證人即貨車司機葉建良、曾耀銘固均證稱：沒有於88年
      間與乙○○一起去向張福本買吊桿，亦沒有至張福本處載
      運吊桿給乙○○等語（見上揭他字卷第59頁），然證人曾
      耀銘於93年7 月20日偵訊時證稱：我於87年間有幫乙○○
      載運過吊桿2 次，1 次是由張福本公司倉庫載吊桿到乙○
      ○公司等語（見上揭他字卷第66頁），及證人葉建良於93
      年6 月21日偵訊時證稱：在4 、5 年前（即88、89年間）
      曾幫王省、張福本載運過貨物等語（見上揭他字卷第59頁
      ），可見證人曾耀銘確曾受乙○○委託前往載運由張福本
      出售之吊桿，證人葉建良則曾至張福本營業處幫忙載運貨
      物。職是，被告乙○○前開所辯，已非全然無據。況貨車
      司機葉建良、曾耀銘為恐惹禍上身致受搬運贓物罪之追訴
      ，而為迴護自身利益之詞，亦不難預見，自難徒以葉建良
      、曾耀銘否認有載運為警查獲之上揭吊桿，即遽認被告乙
      ○○就該贓物來源交代不清，而有買贓之認識。
（六）公訴人以被告乙○○就該贓物來源所提出如附表二之發票
      記載金額（含營業稅共52,511元），與被告乙○○所辯向
      張福本、王省購入該贓物之代價，及被告乙○○售予曹輝
      彥之價格均不符，而認被告無法說明該贓物之正當來源，
      確有贓物認識云云。然查被告乙○○於警詢時供稱：因買
      主曹輝彥向我要求開發票，我便打電話詢問張福本、王省
      夫妻可否開發票，經張福本、王省夫妻向我表示發票只能
      開5 萬元，而曹輝彥對此表示沒關係後，我於88年3 月12
      日前往張福本營業處，由張福本之妻王省於同日開立含營
      業稅如附表二所示之發票交給我等語（見上揭他字卷第5
      頁、第5 頁背面），核與證人曹輝彥於警詢時證稱：我於
      88年3 月8 日向被告購買該為警查獲大型吊桿1 支，我當
      時向被告要求開立發票，被告表示要問看看，隔一會便看
      見被告在打電話，電話掛斷後被告向我表示吊桿有報稅，
      且向當初出售該吊桿之公司詢問，該公司表示只能報5 萬
      ，我聽聞後，當下便向被告表示可以接受面額5 萬元之發
      票，便達成這筆吊桿買賣生意，被告再於88年3 月12日將
      附表二所示記載金額為52,511元（含營業稅）之發票拿給
      我等語（見上揭他字卷第8 頁背面），及證人張福本於本
      院審理時證稱：若對方有要求開發票，我就會開發票，附
      表二之發票確實是我打電話叫妻子王省開給被告的等語（
      見上揭簡上字卷第68、69頁），證人王省於原審陳稱：附
      表二發票之開立緣由，是因被告向丈夫張福本買東西，張
      福本打電話給我，要我填寫附表二所示發票內容，我才開
      立該發票等語（見上揭簡上字卷第71頁）相符，可見附表
      二之發票乃應買主曹輝彥之要求，由被告乙○○請鋼猛企
      業有限公司負責人（即張福本、王省夫妻）開立，則被告
      乙○○既已詳加交代附表二發票之緣由，復衡以為達節稅
      目的，而低報貨物價格之情形，於一般公司行號確屬可能
      發生，故本案自不得徒以附表二之發票金額與被告乙○○
      所辯交易金額不符，遽為被告乙○○不利之認定。
（七）公訴人另以被告乙○○就前揭贓物來源，於另案警詢及另
      案法院審理及本案警、偵訊之供述均不一致，確有買贓之
      意云云。然被告乙○○於92年1 月3 日警詢及93年4 月15
      日、93年7 月20日、93年11月17日、94年1 月10日偵訊及
      95年3 月22日原審準備程序已就該贓物出處為一致供述，
      業如前述（見上揭他字卷第5 頁、第5 頁背面、第42、65
      、66、99、143 頁，95年度簡上字第238 號卷第15、16、
      25頁）；復衡以被告乙○○係民國22年1 月1 日出生，年
      紀老邁，則其記憶力衰退，應屬自然之歷程，本難期待其
      為完整一致之陳述，且本件事隔多年，自不得徒以被告乙
      ○○所辯未完全不一致，即遽指被告乙○○犯罪。
（八）又被害人甲○○及證人曹輝彥於警詢均稱：吊桿買賣大多
      雙方同意即成交，並無何常規等語（見上揭他字卷第8 頁
      背面、第10頁背面），又證人張福本於原審審理時陳稱：
      我賣給客人的是中古品，沒有來源證明或憑證等語（見上
      揭簡上字卷第68頁），可見坊間中古吊桿買賣不似一般車
      輛買賣，既無權源證明文件，自僅能向信賴之同業購買並
      索取發票或估價單為憑。又本案既有被告乙○○被訴故買
      贓物之時間點確向張福本、王省購買「附表五編號2 、3
      其中1 支吊桿」之發票（如附表二）、估價單（如附表一
      ）及給付貨款之支票（如附表四）附卷可參，則其主觀上
      依過往與同業之交易經驗，而足對該吊桿之來路去除疑慮
      ，故本案被告乙○○雖有買受前揭李榮隆失竊之吊桿，然
      並無証据証明其主觀上有贓物之認識。
    綜上所述，因被告乙○○所購吊桿有供出其來源，並有央請
    販賣人張福本開立統一發票，公訴人所提出之證據，尚不足
    為被告乙○○有贓物認識之積極證明，此外復查無其他確切
    証据証明被告乙○○有故買贓物犯罪情事，即屬不能証明被
    告乙○○犯罪。
四、原審以不能証明被告乙○○犯罪，依法諭知無罪，核無不合
    ，檢察官循告訴人甲○○聲請上訴指摘原判決不當，為無理
    由，應予駁回。
据上論結，應依刑事訴訟法第368 條，判決如主文。
本案經檢察官林應華到庭執行職務。
中    華    民    國    95    年    10    月    27    日
                  刑事第六庭  審判長法  官  王憲義
                                    法  官  李璧君
                                    法  官  張盛喜
以上正本證明與原本無異。
不得上訴。
中    華    民    國    95    年    10    月    27    日
                                    書記官  林明威
附表一
┌───────────────────┐
│估                價              單  │
├──┬──┬──┬──────────┤
│品名│數量│單價│金  額              │
├──┼──┼──┼──────────┤
│吊桿│3支 │欠  │19萬                │
├──┴──┴──┴──────────┤
│上揭估價單（見上揭他字卷第46頁上方）  │
└───────────────────┘
附表二
┌─────────────────────────────┐
│發                                   票（三聯式）         │
├─────────────────────────────┤
│順暉汽車貨運有限公司                                      │
├─────────────────────────────┤
│統一編號：00000000           中華民國88年3月12日          │
├─────┬──┬──┬─────────────────┤
│品      名│數量│單價│金額                              │
├─────┼──┼──┼─────────────────┤
│吊桿  中古│1支 │    │50000                             │
├─────┴──┴──┼───┬─────────────┤
│銷售總額合計          │50000 │營業人蓋用統一發票專用章  │
├───────────┼───┼─────────────┤
│營業稅                │2511  │鋼猛企業有限公司          │
├───────────┼───┤                          │
│總計                  │52511 │                          │
├───────────┴───┴─────────────┤
│上揭發票（見上揭他字卷第12、46頁）                        │
└─────────────────────────────┘
附表三
┌───────────────────┐
│估                價              單  │
├───────────────────┤
│老彭寶號                 12月10日     │
├──┬──┬──┬──────────┤
│品名│數量│單價│金  額              │
├──┼──┼──┼──────────┤
│吊桿│2支 │    │8萬                 │
├──┴──┴──┴──────────┤
│                           NO  507584 │
├───────────────────┤
│上揭估價單（見上揭他字卷第46頁下方）  │
└───────────────────┘
附表四
┌───────────────────────┬───┐
│No  CB0000000  中華民國88年5月15日帳號 160029 │支  票│
│憑票支付                                      │正  面│
│新台幣   壹拾萬元整                         │      │
│                       此致                   │      │
│華南商業銀行  潮洲分行                        │      │
│付款地：屏東縣潮洲鎮○○路71號                │      │
├───────────────────────┼───┤
│姓名：乙○○                                  │支  票│
│電話：                                        │背  面│
│地址：                  老                    │      │
│帳號：                  澎                    │      │
├───────────────────────┴───┤
│上揭支票（見上揭他字卷第46頁）                        │
└───────────────────────────┘
附表五
┌───────────────────────────┐
│被告乙○○向張福本、王省夫妻購買吊桿                  │
├──┬────┬────┬──┬───────────┤
│編號│品    名│購買時間│數量│備                註  │
├──┼────┼────┼──┼───────────┤
│1   │吊   桿 │87.12.10│2 支│附表三所示估價單（見上│
│    │        │        │    │揭他字卷第46頁），證人│
│    │        │        │    │張福本於93年11月17日偵│
│    │        │        │    │訊所述（見他字卷第101 │
│    │        │        │    │頁）                  │
├──┼────┼────┼──┼───────────┤
│2   │大型吊桿│88.3.2  │1 支│附表一所示估價單（他字│
├──┼────┼────┼──┤卷第46頁）、附表二所示│
│3   │小  吊桿│88.3.2  │2 支│發票（他字卷第46頁）、│
│    │        │        │    │證人張福本於原審審理時│
│    │        │        │    │之證述（見上揭簡上字卷│
│    │        │        │    │第69頁）              │
└──┴────┴────┴──┴───────────┘


司法院資訊處製作；財團法人民間司法改革基金會備份。
